臺灣屏東地方法院刑事裁定　　　　　　 95年度交聲字第206號
原處分機關　交通部公路總局高雄區監理所屏東監理站
異　議　人
即受處分人　乙○○
上列異議人因違反道路交通管理處罰條例案件，對於交通部公路
總局屏東監理站於民國95年1 月20日所為之處分（屏監違字第裁
82-V00000000號），聲明異議，本院裁定如下：
    主  文
原處分關於易處吊扣及吊銷駕駛執照之部分撤銷。
    理  由
一、原處分機關以：異議人即受處分人乙○○於民國94年10月1
    日晚間6 時10分許，駕駛車牌號碼J7-2978 號自用小客車，
    於屏東縣屏東市○○路及和平路口，將其自用小客車臨時停
    放於機車停等區，有「不遵守道路交通標線之指示」之違規
    ，經屏東縣警察局以屏警交字第V00000000 號舉發違反道路
    交通管理事件通知單舉發前開違規行為，並經異議人於上開
    舉發通知單簽名表示收受，異議人逾同年月16日之應到案日
    期而未自動繳納罰鍰，原處分機關爰於95年1 月20日，依修
    正前道路交通管理處罰條例第60條第2 項第3 款規定，以屏
    監違字第裁82-V00000000號裁決書逕行裁處異議人罰鍰新臺
    幣（下同）1,800 元，及依第63條第1 項記違規點數1 點，
    並於95年1 月25日依異議人駕籍登記地址「屏東縣潮州鎮○
    ○里○○路329 號」送達，由其叔父甲○○代為收受，惟異
    議人收受上開裁決書後，未依裁決書所指定之期限內繳納前
    揭罰鍰或繳送駕駛執照，亦未依法聲明異議，原處分機關復
    於95年3 月7 日依修正前同條例第65條第1 項第1 款、第3
    款規定易處吊銷，並逕行註銷異議人之駕駛執照，自同日起
    至96年3 月6 日止，限制其1 年內不得重新考領駕駛執照。
二、異議意旨略以：異議人長期在外居住工作，並未收受上開裁
    決書，亦不清楚何人代收，而不知有上開裁決書之送達，迄
    95年11月23日因駕車發生交通事故時，始發現駕駛執照業經
    註銷，惟上開裁決書既未合法送達，即未完成裁決程序，而
    不得以異議人逾期不繳納罰鍰，而易處吊扣及吊銷駕駛執照
    ，並逕行註銷異議人之駕駛執照等語。
三、經查：
　(一)異議人曾於前揭時間，駕駛自用小客車，不遵守道路交通標
    線之指示而遭警掣單舉發其違規行為，嗣經原處分機關開立
    上開裁決書後，其駕駛執照業已自95年3 月7 日起經註銷，
    限制其1 年內不得再考領駕駛執照等情，有舉發通知單及交
    通部公路總局屏東監理站屏監違字第裁82-V00000000號裁決
    書影本各1 紙附卷可稽，堪認屬實。另上開裁決書曾於95年
    1 月25日送達於異議人之戶籍地址即屏東縣潮州鎮○○里○
    ○路329 號，並由署名甲○○蓋章代收一節，有異議人戶籍
    謄本1 份及屏東郵局掛號函件收據影本1 紙在卷可參，亦堪
    認屬實。
  (二)按受處分人不服道路交通管理處罰條例第8 條所定主管機關
    所為之處罰者，得於接到裁決書之翌日起20日內，向管轄地
    方法院聲明異議，道路交通管理處罰條例第87條第1 項定有
    明文。又按「處理違反道路交通管理事件，有關文書送達之
    程序，準用行政程序法送達之規定」；而「送達，於應受送
    達人之住居所、事務所或營業所為之」；「於應送達處所不
    獲會晤應受送達人時，得將文書付與有辨別事理能力之同居
    人、受僱人或應送達處所之接收郵件人員」，違反道路交通
    管理事件統一裁罰標準及處理細則第5 條及行政程序法第72
    條第1 項前段、第73條第1 項亦分別定有明文。另違反道路
    交通管理事件裁決書性質上屬行政處分，故自應適用行政程
    序送達之規定，以裁決書依行政程序之規定合法送達於異議
    人時，始完成裁決程序而發生效力。又按所謂同居人，係指
    與應受送達人居在一處共同為生活者而言。本件上開裁決書
    係由署名陳政士蓋章代為收受已據前述，而證人陳政士於本
    院調查時到庭證稱：伊與其妻及子女居住於「屏東縣潮州鎮
    ○○里○○路329 號」，伊為異議人之叔父，因伊平日多在
    外地工作，上開裁決書之送達回證雖蓋有其印文，惟其並無
    印象曾代收該文件，也未轉交異議人，又異議人之戶籍前雖
    亦設在上開住處，惟分屬不同戶，且異議人一家已搬離多年
    ，伊並未與異議人一同居住吃飯等語（見本院卷第48頁），
    證人經具結作證，佐以其與異議人戶籍地址雖相同，惟乃分
    屬不同之共同生活戶，亦有戶籍謄本2 份在卷可參（見本院
    卷第21-26 、38-39 頁），所為證述應堪採信，則證人陳政
    士應僅係居住於異議人戶籍地址之親戚，並非與異議人同居
    一處共同生活之同居人，應堪認定。則揆諸前揭法條規定意
    旨，原處分機關所開立之上開裁決書於送達時並未合法交付
    與異議人有辨別事理能力之同居人，而難謂已合法送達，從
    而，該裁決書自因尚未合法送達而未完成裁決程序並發生效
    力。
  (三)綜上，雖異議人對原處分機關裁決其有「不遵守道路交通標
    線之指示」之舉發違規事實不爭執，惟本件裁決書既未合法
    送達，其即無從於法定期限內繳納罰鍰，則原處分機關逕依
    修正前道路交通管理處罰條例第65條第1 項第1 款、第3 款
    及第67條第3 項規定，自95年2 月20日起易處吊扣駕駛執照
    2 個月，及自同年3 月7 日起易處吊銷，並逕行註銷駕駛執
    照，且限制其1 年內不得重新考領駕駛執照，於法即有不合
    。從而，本件異議人對原處分機關關於易處吊扣及吊銷駕駛
    執照之處分提出異議，為有理由，自應將原裁決處分關於易
    處吊扣及吊銷駕駛執照之處分撤銷，又原裁決書尚未為合法
    送達，應由原處分機關另為適法之處理，併此敘明。
四、據上論結，應依道路交通管理處罰條例第87條第2 項、道路
    交通案件處理辦法第20條前段，裁定如主文。
中　　華　　民　　國　　96　　年　　7 　　月　　31　　日
                    交通法庭    法  官  林雅莉
以上正本證明與原本無異。
如不服本裁定應於收受送達後5 日內向本院提出抗告書狀敘述抗
告之理由抗告於台灣高等法院高雄分院。
中　　華　　民　　國　　96　　年　　7 　　月　　31　　日
                                書記官  黃佳惠
